【裁判字號】    99,台上,2903
【裁判日期】    990513
【裁判案由】    違反毒品危害防制條例
【裁判全文】
最高法院刑事判決            九十九年度台上字第二九０三號
上  訴  人  甲○○
上列上訴人因違反毒品危害防制條例案件，不服台灣高等法院台
中分院中華民國九十九年三月十六日第二審判決（九十九年度上
訴字第三一八號，起訴案號：台灣彰化地方法院檢察署九十八年
度偵字第九六六二號、第九九０二號），提起上訴，本院判決如
下：
    主  文
上訴駁回。
    理  由
按刑事訴訟法第三百五十條、第三百六十一條、第三百六十二條
、第三百六十七條規定，不服地方法院之第一審判決而上訴者，
須提出上訴書狀，並應述具體理由，此為上訴必備之程式；其
所提出之書狀未述上訴理由，或僅曾以言詞陳述上訴理由者，
均應於上訴期間屆滿後二十日內補提理由書於第一審法院；第一
審法院經形式審查，認逾期未補提上訴理由者，應定期間先命補
正，逾期未補正者，為上訴不合法律上之程式，應以裁定駁回；
倘已提出上訴理由，但所提非屬具體理由者，則由第二審法院以
上訴不合法律上之程式，判決駁回。而所謂具體理由，必係指摘
或表明第一審判決有何採證認事用法或量刑等足以影響判決本旨
之不當或違法，而構成應予撤銷之具體事由，始克當之（例如：
依憑證據法則具體指出所採證據何以不具證據能力，或明確指出
所為證據證明力之判斷如何違背經驗、論理法則）；倘僅泛言原
判決認定事實錯誤、違背法令、量刑失之過重或輕縱，而未依上
揭意旨指出具體事由，皆難謂係具體理由，俾與第二審上訴制度
旨在請求第二審法院撤銷、變更第一審不當或違法之判決，以實
現個案救濟之立法目的相契合，並節制濫行上訴。本件原判決以
第一審論處上訴人甲○○販賣第二級毒品六罪刑（均處有期徒刑
），已依憑卷內證據資料，詳予說明其所憑之證據及認定之理由
。第一審公設辯護人收受第一審判決後，雖於法定期間內為上訴
人之利益提起第二審上訴，然其上訴理由僅泛稱：販賣毒品之犯
行，其原因動機、犯罪情節容有各異，應由承審法院依被告係大
、中、小盤毒梟，或僅為吸毒者間互通有無而為有償轉讓之不同
，適用刑法第五十九條依比例原則酌量減輕其刑。且本件上訴人
所交付毒品之對象僅有四人，所交付之數量亦屬非鉅。則上訴人
對於社會危害之程度與中、大盤毒販比較顯有差異，縱量處最低
法定刑度猶屬過重，爰提起上訴請求依刑法第五十九條規定各酌
減其刑等語。惟第一審已就上訴人有利、不利之因素綜合判斷而
為量刑，公設辯護人並未具體指陳第一審判決對於因量刑所考慮
之因素有何違背事實或法律之處，僅泛稱其危害社會程度輕微，
應依刑法第五十九條從輕量刑，尚難認有具體指摘或表明第一審
判決有何採證認事、用法或量刑等足以影響判決本旨之不當或違
法，而構成應予撤銷之具體事由，難認已提出具體之上訴理由。
揆諸上開說明，其第二審之上訴不合法律上之程式，原審予以駁
回，從形式上觀察，並無何違法之處。上訴意旨雖指稱：(一)、上
訴人於民國九十九年三月十六日收到第一審法院之更正裁定書，
裁定書中雖記載第一審判決關於上訴人於偵查中及第一審審理時
自白得減刑部分，除原載之「吳吟畇、吳聖恩」外，應補列上訴
人等情。然同案被告吳吟畇、吳聖恩亦係犯販賣第二級毒品罪，
惟第一審僅分別定渠等應執行刑各為有期徒刑六年六月、五年六
月，而上訴人卻為十年六月，與渠等之刑期差距懸殊，上訴人是
否確有獲得減刑之寬典，即有爭議。況吳吟畇轉賣毒品之對象較
上訴人多，且交付毒品之數量與收取之金額，也未少於上訴人，
相較於吳吟畇、吳聖恩所定之應執行刑，對上訴人而言，顯失公
平。(二)、就案情而言，上訴人轉賣毒品予李麗淑、廖俊堯之部分
，至今尚未收取金錢，當初上訴人因懊悔萬分，自認有犯意即有
罪，不願浪費司法資源，而俯首認罪，才未提出辯解，希望第一
審能從輕量刑，給予自新之機會，若有疑義，懇請能傳喚證人當
面對質，甚至接受測謊。又上訴人於第一審審理時即供稱廖俊堯
於九十八年六、七月間勒戒期滿出所後，曾多次販賣第二級毒品
安非他命予上訴人及吳吟畇亦為本案毒品來源之供應者，然在第
一審判決及原判決均未提及上訴人有供出毒品來源，事關上訴人
權益，特此明供審酌。上訴人因與前妻離異，當時需負擔父母
親龐大的醫藥費及子女之教育費，四處籌措無結果，無奈之下才
會犯下此案，希望在法律許可下，能依刑法第五十七條、第五十
九條及其他法令規定酌減刑責等語，指摘原判決違法。惟查，刑
事訴訟法第三百七十七條規定，上訴於第三審法院，非以判決違
背法令為理由，不得為之。是提起第三審上訴，應以原判決違背
法令為理由，係屬法定要件。如果上訴理由書狀並未依據卷內訴
訟資料，具體指摘原判決不適用何種法則或如何適用不當，或所
指摘原判決違法情事，顯與法律規定得為第三審上訴理由之違法
情形，不相適合時，均應認其上訴為違背法律上之程式，予以駁
回。上訴意旨就原判決究竟如何違法，並未依據卷內資料具體指
摘，而僅以第一審判決有何顯失公平，及調查未盡為由，指摘第
一審判決違法、量刑失當，顯與法律規定得為上訴第三審之違法
情形，不相適合，自非合法上訴理由。又原審係以上訴人之第二
審上訴未述具體理由，而判決駁回其上訴，並未進入實體審理
程序，自無須調查證據。本案縱有如上訴意旨所言，上訴人於第
一審審理時曾供出毒品之來源等情，原審就此部分未予調查、審
酌，亦無調查未盡之違法。衡以前開說明，其上訴為違背法律上
之程式，應予駁回。本件係以上訴不合法，從程序上予以駁回，
上訴人請求本院依刑法第五十七條、第五十九條及其他法令規定
酌減其刑，自無從審酌。再者本院為法律審, 上訴人聲請本院傳
喚李麗淑、廖俊堯與上訴人當面對質，暨囑託測謊鑑定，自非合
法之上訴理由。
據上論結，應依刑事訴訟法第三百九十五條前段，判決如主文。
中    華    民    國  九十九  年    五    月   十三   日
                      最高法院刑事第十三庭
                          審判長法官  賴  忠  星
                                法官  呂  丹  玉
                                法官  吳      燦
                                法官  蔡  名  曜
                                法官  張  祺  祥
本件正本證明與原本無異
                                      書  記  官
中    華    民    國  九十九  年    五    月   十九   日
                                                      Ｅ

司法院資訊處製作；財團法人民間司法改革基金會備份。
